臺灣臺中地方法院刑事判決
111年度訴字第309號
公  訴  人  臺灣臺中地方檢察署檢察官
被      告  楊嘉軒



上列被告因詐欺等案件，經檢察官提起公訴（110年度偵字第300
43號），本院判決如下：
    主    文
丁○○犯三人以上共同詐欺取財罪，處有期徒刑拾月；又犯三人以
上共同詐欺取財罪，處有期徒刑拾月。應執行有期徒刑壹年。扣
案之蘋果廠牌IPHONE 12 PRO MAX行動電話壹支沒收。
    犯罪事實
一、丁○○於民國110年8月初前某日，與「寧靜致遠」及本案詐欺
    集團如LINE通訊軟體帳號暱稱「佳佳」及「張雯婷」等其他
    不詳成員，共同基於意圖為自己不法所有之三人以上共同詐
    欺取財之犯意聯絡，由本案詐欺集團其他成員即LINE通訊軟
    體帳號暱稱「佳佳」及「張雯婷」之人，以附表「詐欺手段
    」欄所示詐騙方式對乙○○及甲○○施詐術，使其等陷於錯誤，
    分別依指示寄出其等所有如附表「被騙帳戶及物品」欄所示
    之物，再由本案詐欺集團其他成員前往領取。待其他成員領
    取該等物品後，「寧靜致遠」復通知丁○○於110年8月初，至
    苗栗市市區某處，向本案詐欺集團不詳成員拿取內裝有附表
    「丁○○領取包裹內之帳戶及物品」欄所示之帳戶之包裹。嗣
    丁○○欲依「寧靜致遠」指示，於110年8月31日18時47分將該
    包裹放置在臺中市○區○○○道0段0號臺鐵臺中車站2樓置物櫃
    內時，內政部警政署鐵路警察見丁○○行徑可疑而上前詢問之
    際，丁○○於具有偵查犯罪職權之公務員尚未發覺上開犯行前
    ，主動向警方供出上情而自願接受裁判，並主動交付上開包
    裹及扣得用以與「寧靜致遠」聯繫使用之蘋果廠牌IPHONE 1
    2 PRO MAX行動電話1支，始查獲上情。
二、案經內政部警政署鐵路警察局臺中分局報告臺灣臺中地方檢
    察署檢察官偵查起訴。
    理    由
壹、證據能力部分按被告以外之人於審判外之陳述，雖不符刑事
    訴訟法第159條之1 至之4 之規定，而經當事人於審判程序
    同意作為證據，法院審酌該言詞陳述或書面陳述作成時之情
    況，認為適當者，亦得為證據。當事人、代理人或辯護人於
    法院調查證據時，知有第159 條第1 項不得為證據之情形，
    而未於言詞辯論終結前聲明異議者，視為有前項之同意，同
    法第159 條之5 定有明文。經查，檢察官、被告丁○○於本院
    準備程序時，就本判決所引用下列各項屬於被告以外之人於
    審判外陳述之證據，知有第159 條第1 項不得為證據之情形
    ，均同意有證據能力（見本院卷第68頁），且迄至言詞辯論
    終結前均未聲明異議，本院審酌該等證據作成當時之過程、
    內容、功能等情況，均無不適當之情形，是依上開規定，認
    得作為本案證據。
貳、有罪部分
一、上開犯罪事實，訊據被告坦承不諱（見核交卷第31頁至第35
    頁；本院卷第67頁、第107頁），核與證人即告訴人吳蕙如
    （見核交卷第37頁至第40頁）、乙○○（見核交卷第41頁至第
    45頁）證述相符，並有內政部警政署鐵路警察局110年10月8
    日鐵警刑字第1100012538號函暨所附帳戶資料、臺中銀行11
    0年9月28日中業執字第1100028198號函暨所附帳戶資料、內
    政部警政署反詐騙諮詢專線紀錄表、勘察採證同意書、自願
    受搜索同意書、內政部警政署鐵路警察局臺中分局搜索扣押
    筆錄、扣押物品目錄表、桃園市政府警察局大溪分局三元派
    出所陳報單、受（處）理案件證明單、受理各類案件紀錄表
    各1份、現場照片20張、LINE對話截圖照片39張及臉書社團
    貼文截圖6張（見核交卷第17頁至第29頁、第61頁至第79頁
    、第81頁至第107頁、第115頁至第123頁、第139頁至第142
    頁）附卷可稽及蘋果廠牌IPHONE 12 PRO MAX行動電話1支扣
    案可查，足認被告自白與事實相符，本案事證明確，應依法
    論罪科刑。
二、論罪科刑
  ㈠共同正犯之成立，只須具有犯意聯絡與行為分擔，既不問犯
    罪動機起於何人，亦不必每一階段犯行，均經參與，且意思
    之聯絡不限於事前協議，僅於行為當時有共同犯意之聯絡者
    ，亦屬之；其表示之方法，亦不以明示通謀為必要，相互間
    有默示之合致，亦無不可。而共同實施犯罪行為之人，在合
    同意思範圍以內，各自分擔犯罪行為之一部，相互利用他人
    之行為，以達其犯罪目的者，即應對全部所發生之結果，共
    同負責，是共同正犯在犯意聯絡範圍內之行為，應同負全部
    責任。經查，本件詐欺集團成員除被告外，至少尚有「寧靜
    致遠」、「佳佳」、「張雯婷」等人，本案詐欺集團成員為
    3人以上，並以網際網路對公眾散布而犯詐欺取財罪，至為
    明確。是被告擔任集團內分工之取簿手工作，依指示領取包
    裹，被告雖或可能不認識或未見過所屬詐欺犯罪集團負責其
    他分工層級之其他成員，且本案係由詐欺集團其他成年成員
    向告訴人2人施用詐術後取得人頭帳戶，被告並未參與上述
    環節，然此並不影響其確有加入該集團擔任取簿手而共同為
    詐欺犯罪之認定，仍應就詐欺集團其他成員所為本案詐欺取
    財犯行，負共同正犯之責。是被告所為，均係犯刑法第339
    條之4第1項第2款三人以上共同犯詐欺取財罪。
  ㈡被告就附表所示犯行，與「寧靜致遠」、「佳佳」、「張雯
    婷」等詐欺集團成員間，有犯意聯絡、行為分擔，均應論以
    共同正犯。　　
  ㈢刑法處罰之加重詐欺取財罪係侵害個人財產法益之犯罪，其
    罪數計算，依一般社會通念，應以被害人數、被害次數之多
    寡，決定其犯罪之罪數(最高法院108年度台上字第274號、
    第2281號刑事判決意旨參照)。故被告所犯上開2罪間，犯意
    各別，行為互殊，且侵害不同告訴人之法益，應予分論併罰
    。
  ㈣被告經員警盤詢時，於具有偵查犯罪職權之公務員尚未發覺
    本案犯行前，主動坦認而自願接受裁判乙節，有員警職務報
    告附卷可參（見偵卷第33頁），核與自首要件相符，爰依刑
    法第62條前段規定減輕其刑。
  ㈤爰審酌被告：正值青年，不思以正當途徑賺取財物，貪圖輕
    鬆得手之不法利益，無視近年來詐欺案件頻傳，行騙態樣繁
    多且分工細膩，造成廣大民眾受騙，損失慘重，仍參與詐欺
    集團犯罪組織，並擔任取簿手領取內有金融資料之包裹並轉
    寄而為犯罪分工，危害社會秩序及告訴人2人財產，所為實
    值非難；迄今未與告訴人2人達成調解，彌補其所造成之損
    害；於犯罪所居之地位與分工尚屬次要；轉寄所取包裹前即
    為警查獲；自陳學歷為高職畢業，工作為打零工、有1名未
    成年子女需其扶養之智識程度及生活狀況等一切情狀，分別
    量處如主文所示編號所示之刑並定期應執行之刑。
  ㈥沒收
　　⒈扣案之蘋果廠牌IPHONE 12 PRO MAX行動電話1支，係被告
      所有供其犯本案所用之物，業據被告供承明確(見偵卷第3
      8頁；本院卷第105頁)，爰依刑法第38條第2項規定宣告沒
      收。
　　⒉被告雖取得如附表所示提款卡而屬被告本案犯行所得之物
      ，然考量提款卡具有個人之專屬性，且其本體價值低微，
      其價值並非存在於物品之形體本身，又告訴人2人陳稱均
      已申報遺失（見核交卷第39頁、第45頁），則扣案如附表
      所示提款卡應均已失去效用，認欠缺刑法上之重要性，爰
      依刑法第38條之2第2項之規定，均不予宣告沒收。
　　⒊被告陳稱未取得報酬等語（見核交卷第34頁），依卷內事
      證亦無從認定被告已因此獲取金錢或其他利益，自無庸諭
      知犯罪所得之沒收，附此敘明。
參、不另為免訴之諭知部分：
一、公訴意旨另以：被告前揭所為，亦同時涉犯組織犯罪防制條
    例第3條第1項後段之參與犯罪組織罪嫌云云。
二、按行為人為實施詐欺行為而參與詐欺犯罪組織，並於參與詐
    欺犯罪組織之行為繼續中，先後加重詐欺取得數人之財產，
    依本院見解，僅應就事實上首次或最先繫屬法院該案之首次
    加重詐欺取財犯行，論以想像競合犯，而其後之加重詐欺取
    財犯行，則單獨論以加重詐欺取財罪，自不能再另與參與犯
    罪組織犯行論以想像競合，以免重複評價。又想像競合犯之
    一罪，如經實體判決確定，其想像競合之他罪，即使未曾審
    判，因原係裁判上之一罪，即屬同一案件，不能另行追訴，
    如再行起訴，即應諭知免訴之判決。是行為人因參與同一詐
    欺犯罪組織而先後犯詐欺取財數罪，如先繫屬之前案，法院
    僅依檢察官起訴之加重詐欺取財部分判決有罪確定，其既判
    力固及於未經起訴之參與犯罪組織罪；檢察官如再於後案起
    訴被告犯參與犯罪組織罪及加重詐欺取財罪，參與犯罪組織
    部分為前案既判力所及，依法既應諭知免訴之判決，已與後
    案被訴之加重詐欺取財罪，失其單一性不可分關係，加重詐
    欺取財部分自無從為前案既判力所及。惟二罪既均經起訴，
    法院仍應依訴訟法上考察，而僅就加重詐欺取財部分論處罪
    刑，並於理由內說明不另為被訴參與犯罪組織部分免訴之諭
    知（最高法院110年度台上字第776號刑事判決意旨可供參照
    ）。
三、經查，被告本案所加入之詐欺集團與其於109年8月加入之詐欺集團係同一詐欺集團，且被告在前案已因加入該詐欺集團為詐欺犯行而遭判刑確定等節，業據被告於警詢時陳稱：伊於109年8月在臉書上應徵外務的工作，便與他們聯絡，他們告知工作内容，是幫公司收取博弈球版類的資金、水錢；伊只與「寧靜致遠」聯繫，「寧靜致遠」叫伊幫他送東西到他指定的地點；伊與「寧靜致遠」沒見過面，也沒有他詳細的年籍資料等語（見偵卷第36頁至第37頁）；於偵查時陳稱：伊與「寧靜致遠」是在109年8月在網路上應徵工作才認識；伊於109年知道是詐欺集團，就沒有跟他們再聯絡；伊會再為本案犯行，是因之前有欠「寧靜致遠」錢，他們說這次幫他們放這次包裹後，錢就不用還，也不會再找伊麻煩等語（見偵卷第84頁至第85頁）；於本院準備程序時陳稱：伊加入的是同一詐欺集團，他們找到伊，說伊欠他們錢，只要幫他們放東西就可以，伊所有案件都是同一詐欺集團，他們暱稱會改等語（見本院卷第67頁），並有本院110年度金訴字第570號判決（見偵卷第141頁至第148頁）及上開被告前案紀錄表附卷可查。又本案並無其他積極證據足認被告加入之本案詐欺集團與前案之詐欺集團為不同犯罪組織。是以，被告於本案被訴參與組織罪嫌部分顯非最先繫屬之法院，為避免重複評價，當無從將一參與犯罪組織行為割裂再另論一參與犯罪組織罪，而與本案附表編號1所犯首次加重詐欺取財罪從一重論處之餘地；又繫屬在先之前案既已判決確定，被告於本案被訴參與犯罪組織罪嫌部分，本應為免訴判決之諭知，惟此部分與前揭論罪科刑部分，有想像競合犯之裁判上一罪關係，爰不另為免訴之諭知，併此敘明。
據上論斷，應依刑事訴訟法第299條第1項前段，刑法第28條、第
339條之4第1項第2款、第62條、第51條第5款、第38條第2項，刑
法施行法第1條之1第1項，判決如主文。
本案經檢察官徐雪萍提起公訴，檢察官丙○到庭執行職務。
中　　華　　民　　國　　111 　年　　5 　　月　　5 　　日
            刑事第十九庭  審判長 法  官 李婉玉
　　　　　 　                    法  官 吳逸儒
               　　　　　　　　　法  官 林雷安
以上正本證明與原本無異。
如不服本判決應於收受判決後20日內向本院提出上訴書狀，並應
敘述具體理由；其未敘述上訴理由者，應於上訴期間屆滿後20日
內向本院補提理由書（均須按他造當事人之人數附繕本）「切勿
逕送上級法院」。
告訴人或被害人如不服判決，應備理由具狀向檢察官請求上訴，
上訴期間之計算，以檢察官收受判決正本之日起算。
                                書記官  黃英寬
中　　華　　民　　國　　111 　年　　5 　　月　 　5　　日
附錄論罪科刑法條
中華民國刑法第339條之4
犯第339條詐欺罪而有下列情形之一者，處1年以上7年以下有期
徒刑，得併科1百萬元以下罰金：
一、冒用政府機關或公務員名義犯之。
二、三人以上共同犯之。
三、以廣播電視、電子通訊、網際網路或其他媒體等傳播工具，
    對公眾散布而犯之。
前項之未遂犯罰之。
附表
編號 詐欺手段 被騙帳戶及物品 丁○○領取包裹內之帳戶及物品 1 乙○○於110年6月28 日18時許，在臉書「家庭代工」社團見刊登貼文後，與LINE 暱稱「佳佳」之人聯絡，「佳佳」佯稱要將資助代工材料費用及補貼款匯入帳戶等語，致乙○○陷於錯誤，於同日21時40分許，在7-11統一超商便利商店廣濟門市，以店到店方式，將右列帳戶之提款卡寄送至7-11統一超商便利商店大峰門市給「佳佳」。 乙○○向臺中商業銀行申辦之帳號000000000000號帳戶提款卡、向台新商業銀行申辦之帳號00000000000000號帳戶提款卡、向三義鄉農會申辦之帳號00000000000000號帳戶提款卡 乙○○向臺中商業銀行申辦之帳號000000000000號帳戶提款卡 2 甲○○於110年6月29日17時許，在臉書「家庭代工」社團見刊登貼文後，與LINE 暱稱「張雯婷」之人聯絡，「張雯婷」佯稱要提供提款卡做實名登記使用等語，致甲○○陷於錯誤，於同日19時30分許，在7-11統一超商便利商店嘉福門市，以店到店方式，將右列帳戶之提款卡寄送至7-11統一超商便利商店太平門市給「張雯婷」。 甲○○向玉山商業銀行申辦之帳號0000000000000帳戶提款卡、向第一商業銀行申辦之帳號00000000000號提款卡 甲○○向玉山商業銀行申辦之帳號0000000000000帳戶提款卡